【裁判字號】    97,上訴,5925
【裁判日期】    971230
【裁判案由】    毒品危害防制條例
【裁判全文】
臺灣高等法院刑事判決                97年度上訴字第5925號
上  訴  人
即  被  告  甲○○
上列上訴人因毒品危害防制條例案件，不服臺灣板橋地方法院97
年度訴字第3817號，中華民國97年10月17日第一審判決（起訴案
號：臺灣板橋地方法院檢察署97年度毒偵字第4787號），提起上
訴，本院判決如下：
    主  文
上訴駁回。
    理  由
一、依刑事訴訟法第350條、第361條、第362條、第367條規定，
    不服地方法院之第一審判決而上訴者，須提出上訴書狀，並
    應敘明具體理由，為上訴必備之程式；其所提出之書狀未敘
    述上訴理由，或僅曾以言詞陳述上訴理由者，均應於上述期
    間屆滿後20日內補提理由書於第一審法院。第一審法院經形
    式審查，認逾期未補提上訴理由者，應定期間先命補正，逾
    期未補正者，為上訴不合法律上之程式，應以裁定駁回。倘
    已提出上訴理由，但所提非屬具體理由者，則由第二審法院
    以上訴不合法律上之程式，判決駁回。而所謂具體理由，必
    係依據卷內既有訴訟資料或提出新事證，指摘或表明第一審
    判決有何採證認事、用法或量刑等足以影響判決本旨之不當
    或違法，而構成應予撤銷之具體事由，始克當之（例如：依
    憑證據法則具體指出所採證據何以不具證據能力，或依憑卷
    證資料，明確指出所為證據證明力之判斷如何違背經驗、論
    理法則）；倘僅泛言原判決認定事實錯誤、違背法令、量刑
    失之過重過輕微，而未依上揭意旨指出具體事由，或形式上
    雖已指出具體事由，然該事由縱使屬實，亦不足以認為原判
    決有何不當或違法者（例如：對不具有調查必要性之證據，
    法院未依聲請調查亦未說明理由，或援用證據不當，但除去
    該證據仍應為同一事實之認定），皆難謂係具體理由，俾與
    第二審上訴制度旨在請求第二審法院撤銷、變更第一審不當
    或違法之判決，以實現個案救濟之立法目的相契合，並節制
    濫行上訴（最高法院 97年度台上字第892號判決參照）。又
    觀諸刑事訴訟法第 361條修正之立法說明三，謂「原審法院
    對上訴書狀有無記載理由，應為形式上之審查，認有欠缺，
    且未據上訴人自行補正者，應定期間先命補正，爰於第三項
    後段明定。至上訴理由是否具體，係第二審法院審查範圍，
    不在命補正之列」，故修正後該規定所指應由第一審法院先
    命補正之「上訴書狀未敘述理由」，係指上訴書狀僅聲明對
    原判決不服，就不服理由未為任何敘述，自形式上觀察，可
    認係未提出上訴理由之情形而言，若上訴書狀對不服之理由
    已有所敘述，僅敘述不具體者，究有別於「未敘述理由」，
    自不生應依該規定命補正之問題。同此旨趣，刑事訴訟法第
    367 條增列為不合法情形之「上訴書狀未敘述理由」者，亦
    應採相同解釋。又上訴書狀已敘述上訴理由，但所述不「具
    體」者，雖非「上訴書狀未敘述理由」一語涵攝之範圍，然
    既不符合「上訴書狀應敘述『具體』理由」之規定，仍屬上
    訴「不合法律上之程式」，且依上開立法說明，此類不合法
    ，不在得補正之列，法院自毋庸命補正；而由第二審法院逕
    認上訴不合法，以判決駁回（ 最高法院97年台上字第892號
    、97年度台上字第3599號、97年台上字第3889號判決參照）
    。
二、本件原審經審理結果，認為上訴人即被告甲○○前有竊盜、
    施用毒品等前科（於民國97年1月12日縮刑期滿執行完畢。)
    。其於89年間因施用第一級毒品案件，經臺灣板橋地方法院
    裁定送觀察、勒戒後，認有繼續施用毒品之傾向，經同法院
    裁定令入戒治處所施以強制戒治 1年，再經同法院裁定停止
    戒治，所餘期間付保護管束，惟在保護管束期間再經同法院
    撤銷停止戒治，令入戒治處所施以強制戒治，於91年 1月23
    日強制戒治期滿出監，並經臺灣板橋地方法院檢察署檢察官
    於91年2月4日為不起訴處分確定；復於92年間因施用第一級
    毒品案件，經同法院判處有期徒刑 6月確定；又於94年間因
    施用第一級毒品案件，經同法院判處有期徒刑一年確定。猶
    不知悔改，基於施用第一級毒品海洛因之犯意，於97年 5月
    23日中午某時，在臺北縣三重市○○街28巷8號2樓之住處內
    ，以將海洛因置入針筒後加水注射入人體之方式，施用第一
    級毒品海洛因 1次。嗣於次（24）日15時許，在上址住處為
    警查獲，並扣得注射針筒 1支等情，係以上揭事實，業據上
    訴人於原審審理時坦承不諱，且被告在97年 5月24日17時24
    分許經警查獲後所採集之尿液，經送請檢驗之結果，確呈海
    洛因代謝物嗎啡陽性反應，有臺灣檢驗科技股份有限公司97
    年6月10日出具之編號CH/2008/50822號濫用藥物尿液檢驗報
    告1紙在卷可稽，復有扣案之注射針筒1支足資佐證，上訴人
    自白施用第一級毒品與事實相符，犯行堪以認定。因認上訴
    人犯行明確，就上訴人施用海洛因，論以施用第一級毒品罪
    ，累犯，處有期徒刑 1年，併為相關沒收之宣告。已詳敘其
    認定上訴人犯罪事實之證據及理由，核無違法或不當之處。
    上訴人徒以：上訴人母親現住院中，家中生計僅靠上訴人做
    零工維持。又上訴人很早就喝美沙冬，已不再使用毒品，請
    再給上訴人 1次機會云云，提起上訴，並未依據卷內既有訴
    訟資料或提出新事證，指摘或表明原審判決有何不當或違法
    ，而構成應予撤銷之具體事由，揆諸上開說明，自難謂已敘
    明具體理由。本件上訴不合法律上程式，爰不經言詞辯論，
    逕以判決駁回。
據上論斷，應依刑事訴訟法第367條前段、第372條，判決如主文
。
中    華    民    國    97    年    12    月    30    日
                  刑事第七庭    審判長法  官  陳晴教
                                      法  官  游紅桃
                                      法  官  楊智勝
以上正本證明與原本無異。
如不服本判決，應於收受送達後10日內向本院提出上訴書狀，其
未敘述上訴之理由者並得於提起上訴後10日內向本院補提理由書
（均須按他造當事人之人數附繕本）「切勿逕送上級法院」。
                                      書記官  張美華
中    華    民    國    97    年    12    月    30    日


司法院資訊處製作；財團法人民間司法改革基金會備份。
